【裁判字號】    96,訴,2968
【裁判日期】    970305
【裁判案由】    所得稅法
【裁判全文】
臺北高等行政法院判決
                                     96年度訴字第02968號
                              .
原      告  甲○○
被      告  財政部臺北市國稅局
代  表  人  凌忠嫄（局長）
訴訟代理人  乙○○
上列當事人間因所得稅法事件，原告不服財政部中華民國96年6
月22日台財訴字第09600222550號 (案號：第00000000號)訴願決
定，提起行政訴訟。本院判決如下：
    主  文
原告之訴駁回。
訴訟費用由原告負擔。
    事  實
一、事實概要：原告係台北市保成法律會計行政短期技藝補習班
    （以下簡稱保成補習班）負責人，亦即所得稅法第89條規定
    之扣繳義務人，該補習班89、90年度給付執行業務報酬、薪
    資及租金合計新臺幣（下同）20,312,971元、27,282,834元
    、91年度給付執行業務報酬、薪資合計15,668,411元及92年
    度給付執行業務報酬435,525 元，原告未依規定扣繳稅款95
    6,188 元、1,035,641 元、1,116,267 元、20,611元，案經
    被告所屬中正稽徵所依據法務部調查局基隆市調查站（下稱
    基隆市調查站）通報資料，以94年10月21日財北國稅中正綜
    所一字第0940204508號函（下稱原處分）限期責令原告補繳
    應扣未扣稅款956,188 元、1,035,641 元、1,116,267 元、
    20,611元及補報扣繳憑單。原告申經復查結果，未獲變更，
    原告就89至91年度核定扣繳稅款仍不服，提起訴願，經決定
    駁回後，提起本件行政訴訟。原告未於言詞辯論期日到場，
    僅提出書狀為聲明、陳述。
二、兩造聲明：
    (一)原告聲明：訴願決定、復查決定及原處分均撤銷。
    (二)被告聲明：請求判決駁回原告之訴。
三、兩造之爭點：原處分是否有違反行政程序法第96條第1項第2
                款規定未記載理由之違法？
    (一)原告主張之理由：
      1.按行政處分應記載理由，乃現代法治國家行政程序之基
        本要求（行政程序法第96條第1 項第2 款規定參照）。
        又處分理由之記載，必須使處分相對人得以知悉行政機
        關獲致結論之原因，其應包括：(1)法令之引述與必要之
        解釋。(2)對案件事實之認定。(3)案件事實涵攝於法令構
        成要件之判斷。(4)法律效果斟酌之依據（於有裁量授權
        時）等。至於具體個案之行政處分在說理上，是否完備
        而符合上開要求，應為實質上判斷，不得僅因處分書上
        備有「理由」或「說明」欄之記載，即謂已盡處分理由
        說明之法律義務（鈞院91年度訴字第5284號判決參照）
        。
      2.查被告要求原告應扣繳而未扣繳之稅款及辦理扣繳憑單
        之申報，究係依據何種證據資料，該資料之何部分可為
        上開認定？資料之取得有無不法？何以可佐證為原告所
        有且具正確性？又以原告配偶林金水中國國際商業銀行
        （下稱中國商銀）帳號之資金給付保成補習班89年至92
        年執行業務報酬、薪資及租金，何以仍以原告為負責人
        而核定應扣稅款？均未見原處分理由欄內加以說明，揆
        依前揭判決及說明，原處分自有瑕疵，應予以撤銷。
    (二)被告主張之理由：
      1.按「申請復查，為提起訴願以前必先踐行之程序，若不
        經過復查而逕為行政爭訟，即非法之所許。」改制前行
        政法院49年度判字第1 號及62年度判字第96號判例可資
        參照。原告不服被告限期責令其補繳92年度應扣未扣稅
        款20,611元及補報扣繳憑單之處分及復查決定，未提起
        訴願即逕為行政爭訟，程序自有不合，合先陳明。
      2.本件原告係保成補習班負責人，即所得稅法第89條規定
        之扣繳義務人，該補習班89、90年度給付執行業務報酬
        、薪資及租金合計20,312,971元、27,282,834元、91年
        度給付執行業務報酬、薪資合計15,668,411元及92年度
        給付執行業務報酬435,525 元，原告未依規定扣繳稅款
        ，經基隆市調查站查獲，通報被告所屬中正稽徵所限期
        責令原告補繳應扣未扣稅款956,188 元、1,035,641 元
        、1,116,267 元、20,611元及補報扣繳憑單。
      3.查原告及其配偶林金水，因涉嫌偽造文書及稅捐稽徵法
        等罪，經基隆市調查站於91年12月19日搜索保成文教機
        構營業處所，查扣逃漏營業稅等相關帳簿文件調查在案
        ，有基隆市調查站移送函、原告及其配偶於基隆市調查
        站所作之調查筆錄及於被告機關之談話紀錄附卷可稽，
        原告對其違反所得稅法未依規定扣繳稅款之事實應已知
        之甚詳；即原告無待被告說明，即已知悉其違反所得稅
        法未依規定扣繳稅款之事實及理由，依據行政程序法第
        97條第2 款規定：「處分相對人或利害關係人無待處分
        機關之說明已知悉或可知悉作成處分之理由者。」得不
        記明理由，且被告所屬中正稽徵所94年11月29日函已明
        確記載其法令依據及事實，從各該法條規定之構成要件
        觀之，有關作成本件行政處分之理由應甚明確，原告主
        張原處分未依行政程序法第96條規定記載事實及理由，
        有違行政程序法之相關規定等語，核不足採。
    理  由
一、本件原告經合法通知，未於言詞辯論期日到場，核無行政訴
    訟法第218 條準用民事訴訟法第386 條各款所列之情事，爰
    依被告之聲請，由其一造辯論而為判決，合先敘明。
二、按「納稅義務人有左列各類所得者，應由扣繳義務人於給付
    時，依規定之扣繳率或扣繳辦法，扣取稅款，並依第92條規
    定繳納之：…二、機關、團體、事業或執行業務者所給付之
    薪資、利息、租金、佣金、權利金、競技、競賽或機會中獎
    之獎金或給與、執行業務者之報酬，…」「前條各類所得稅
    款，其扣繳義務人及納稅義務人如左：…二薪資、利息、租
    金、佣金、權利金、執行業務報酬、競技、競賽或機會中獎
    獎金或給與，…其扣繳義務人為機關、團體之主辦會計人員
    、事業負責人及執行業務者；納稅義務人為取得所得者。…
    」及「第88條各類所得稅款之扣繳義務人，應於每月10日前
    將上一月內所扣稅款向國庫繳清，並於每年1 月底前將上一
    年內扣繳各納稅義務人之稅款數額，開具扣繳憑單，彙報該
    管稽徵機關查核；並應於2 月10日前將扣繳憑單填發納稅義
    務人。…」行為時所得稅法（下稱所得稅法）第88條第1 項
    第2 款、第89條第1 項第2 款及第92條第1 項前段分別定有
    明文。
三、經查，原告係保成補習班之負責人，即所得稅法第89條規定
    之扣繳義務人，該補習班分別於89、90年度給付執行業務報
    酬、薪資及租金合計20,312,971元、27,282,834元、91年度
    給付執行業務報酬、薪資合計15,668,411元及92年度給付執
    行業務報酬435,525 元，惟原告未依規定於給付時扣繳稅款
    各956,188 元、1,035,641 元、1,116,267 元、20,611元，
    亦未向稅捐稽徵機關繳納應扣繳之稅款及申報扣繳憑單，嗣
    經基隆市調查站循線查獲等情，有原告、原告配偶林金水及
    會計人員范玉竹之調查筆錄、談話筆錄及基隆市調查站查扣
    並經原告之配偶林金水及會計人員范玉竹確認為保成補習班
    內部製作之租金（含房東資料）、報行業務報酬、薪資支付
    明細表及各類所得扣繳暨免扣繳憑單申報書附原處分卷可稽
    ，堪信為真實。故被告查核結果，以原告於前開各年度給付
    上開租金、薪資及執行業務報酬，未依所得稅法第88條及第
    92條規定，按扣繳率或扣繳辦法扣取稅款並繳納應扣繳之稅
    款，致短扣繳稅額各956,188 元、1,035,641 元、1,116,26
    7 元、20,611元，乃以原處分檢送各類所得扣繳稅額繳款書
    ，限期責令原告補繳上開應扣未扣稅款及補報扣繳憑單，揆
    諸前揭法條規定，於法並無不合。
四、原告起訴雖主張：被告未依行政程序法第96條第1 項第2 款
    規定，於原處分理由欄內就原告防禦權行使有關之重要事項
    予以說明，原處分自有瑕疵，自應予撤銷云云。
五、惟查：
    (一)按訴願為提起撤銷訴訟以前必先踐行之程序，若不經訴願
      而逕提起撤銷訴訟，即非法之所許，此觀諸行政訴訟法第
      4 條第1 項規定甚明。查原告不服被告以原處分限期責令
      其補繳89至92年度應扣未扣稅款20,611元及補報扣繳憑單
      ，申請復查，經被告復查決定駁回其復查後，原告就原處
      分關於92年度應扣未扣稅款20,611元及補報扣繳憑單部分
      ，並未提起訴願，此有原告訴願書附訴願卷第5 頁可稽，
      原告就此部分未提起訴願即逕為行政爭訟，於法自有未合
      。
    (二)次按，「書面之行政處分有下列各款情形之一者，得不記
      明理由：…二、處分相對人或利害關係人無待處分機關之
      說明已知悉或可知悉作成處分之理由者。」為行政程序法
      第97條第2 款所明定。查原告及其配偶林金水分屬保成補
      習班、雙榜補習班、保成出版事業有限公司、學林文化事
      業有限公司及台灣本土法學雜誌社（上開營利事業對外統
      稱保成文教構）之負責人，渠等因涉嫌偽造文書及稅捐稽
      徵法等罪，經基隆市調查站於91年12月19日搜索保成文教
      機構之各營業處所，而查扣保成文教機構所屬上開營利事
      業逃漏營業稅及給付各項租金、薪資、執行業務報酬等相
      關帳簿文件在案，業經基隆市調查站傳訊原告夫婦到場接
      受調查，並提示上開查扣證物供原告之配偶林金水辨認無
      訛，且被告亦傳喚原告及其配偶林金水到場說明保成文教
      機構所屬上開各事業單位辦理各類所得扣繳情形，此有基
      隆市調查站移送函、原告及其配偶於基隆市調查站所作之
      調查筆錄及與被告之談話紀錄附卷可稽，足證原告無待被
      告說明，即已知悉其違反所得稅法未依規定扣繳稅款之事
      實及理由，揆諸前揭法條規定，被告於原處分自得不記明
      理由，且被告於原處分已明確記載其法令依據及事實，原
      告主張原處分未依行政程序法第96條規定記載事實及理由
      ，應予撤銷云云，洵無足採。
六、綜上所述，原告之主張，均無可採，原處分於法並無違誤，
    訴願決定予以維持，亦無不合，原告仍執前詞，訴請撤銷，
    為無理由，應予駁回。
據上論結，本件原告之訴為無理由，爰依行政訴訟法第98條第1
項前段、第218 條、民事訴訟法第385 條第1 項前段，判決如主
文。
中    華    民    國    97    年     3    月    5     日
                    臺北高等行政法院第二庭
                              審判長法  官  徐瑞晃
                                    法  官  陳金圍
                                    法  官  蕭惠芳
上為正本係照原本作成。
如不服本判決，應於送達後20日內，向本院提出上訴狀並表明上
訴理由，如於本判決宣示後送達前提起上訴者，應於判決送達後
20日內補提上訴理由書（須按他造人數附繕本）。
中    華    民    國    97    年     3    月    5     日
                                    書記官  李淑貞


司法院資訊處製作；財團法人民間司法改革基金會備份。
